臺灣臺北地方法院刑事判決
111年度審訴字第2038號
公  訴  人  臺灣臺北地方檢察署檢察官
被      告  伍千琳


選任辯護人  陳為元律師(法律扶助)
上列被告因詐欺等案件，經檢察官提起公訴（111年度偵字第223
14號），被告於本院準備程序進行中，就被訴事實為有罪之陳述
，經本院告知簡式審判程序意旨，並聽取公訴人、被告及辯護人
之意見後，本院合議庭裁定由受命法官獨任依簡式審判程序審理
，判決如下：
    主  文
伍千琳共同犯洗錢防制法第十四條第一項之一般洗錢罪，處有期
徒刑肆月，併科罰金新臺幣壹萬元，罰金如易服勞役，以新臺幣
壹仟元折算壹日。緩刑貳年。
    事  實
一、伍千琳與真實姓名年籍不詳，通訊軟體LINE暱稱「Kei Yama
    guchi」之人，共同意圖為自己不法所有，基於詐欺取財、
    隱匿詐欺犯罪所得去向之洗錢等犯意聯絡，由伍千琳提供名
    下花旗銀行帳號0000000000號帳戶(下稱本案帳戶)與「Kei 
    Yamaguchi」使用，並依「Kei Yamaguchi」之指示前往提領
    前開帳戶內之款項後，再依該人之指示購買等值之比特幣，
    並匯入指定之帳戶內，以掩飾犯罪所得之去向。嗣有暱稱「
    ZW博兰特」及「GOLDEN EXPRESS」」之人自民國110年12月1
    5日起，向徐禎岑佯稱要寄送包裹予徐禎岑，惟需先繳納費
    用云云，致徐禎岑陷於錯誤後，於同年月26日13時18分許，
    在○○縣○○鎮○○路0段000號泰昌郵局，操作ATM轉帳新臺幣(下
    同）5,650元至本案帳戶內。伍千琳再依「Kei Yamaguchi」
    指示將該筆款項提領並購買等值之比特幣後匯入指定之帳戶
    ，以此方式掩飾犯罪所得之去向。嗣因徐禎岑發覺受騙後報
    警處理，查悉上情。
二、案經徐禎岑訴由新北市政府警察局新店分局報告臺灣臺北地
    方檢察署檢察官偵查起訴。　　
    理  由
一、上開犯罪事實，業據被告伍千琳於本院準備程序及審理時均
    坦承不諱，核與告訴人徐禎岑於偵查時之指訴情節相符（見
    偵卷第11至13頁），並有本案帳戶之交易明細、郵政自動櫃
    員機交易明細表照片、告訴人與詐騙集團成員之通訊軟體對
    話紀錄翻拍照片等件（見偵卷第27至35、37至41頁）在卷可
    稽，足認被告之任意性自白與事實相符，堪以採信。是本案
    事證明確，被告犯行堪以認定，應依法論科。
二、論罪科刑：
  ㈠核被告所為，係犯刑法第339條第1項之詐欺取財罪、洗錢防
    制法第14條第1項之一般洗錢罪。起訴意旨雖認被告係犯刑
    法第339條之4第1項第2款之三人以上共同詐欺取財罪嫌等語
    ，然依據卷內事證及被告所供，被告係僅透過通訊軟體與暱
    稱為「Kei Yamaguchi」之人聯繫，並依「Kei Yamaguchi」
    指示將領取之款項購買比特幣後匯入指定帳戶，是本案尚難
    認被告主觀上知悉參與本件詐騙者係三人以上，構成三人以
    上之人共同實行詐欺取財犯行，應僅論以刑法第339條第1項
    之詐欺取財罪，且因基本事實同一，爰依刑事訴訟法第300
    條規定，變更起訴法條。
  ㈡被告與「Kei Yamaguchi」間，就本案犯行有犯意聯絡及行為
    分擔，應論以共同正犯。
  ㈢被告係以一行為同時觸犯刑法第339條第1項之詐欺取財罪、
    洗錢防制法第14條第1項之一般洗錢罪，為想像競合犯，應
    依刑法第55條前段規定，從一較重之一般洗錢罪處斷。
  ㈣被告就本案共同洗錢犯行，於本院準備程序及審理時均坦白
    承認，應依洗錢防制法第16條第2項規定，減輕其刑。
  ㈤爰審酌被告依指定提領款項並購買等值之比特幣後匯入指定
    之帳戶，助長詐欺取財犯罪風氣，並使詐欺不法所得真正去
    向、所在得以獲得隱匿，所為實有不該；惟念被告犯後坦承
    犯行，並賠償告訴人所受損害5,650元完畢等情，有本院公
    務電話紀錄1紙（見本院卷第347頁）在卷可查，堪認犯後態
    度良好，兼衡被告之犯罪動機、手段、自陳之智識程度及家
    庭生活狀況（見本院卷第334頁）等一切情狀，量處如主文
    所示之刑，並就罰金刑部分諭知易服勞役之折算標準，以資
    懲儆。
三、被告前未曾受有期徒刑以上刑之宣告，有臺灣高等法院被告
    前案紀錄表1份（見本院卷第13頁）在卷可稽，其於準備程
    序及審理中坦認犯行，並已賠償告訴人完畢，已如前述。本
    院審酌被告因一時失慮，致罹刑章，犯後已見悔意並積極賠
    償告訴人所受損害，認其經此偵、審程序及刑之宣告，應知
    所警惕而無再犯之虞，前開所宣告之刑以暫不執行為適當，
    再參以本案被告之犯罪情節，爰依刑法第74條第1項第1款之
    規定，諭知如主文所示之緩刑期間，以勵自新。
四、沒收：
　　被告雖依指示提領款項購買等值之比特幣後匯入指定之帳戶
    ，然該款項迄未扣案，又被告於本院供稱其並未取得任何利
    益或報酬等語（見本院卷第326頁），且卷內亦尚無其他證
    據證明被告有因本案犯行而實際取得報酬或利益，自毋庸對
    被告諭知沒收或追徵犯罪所得。
五、不另為無罪諭知部分：
    公訴意旨以：被告就前揭所為亦涉犯組織犯罪防制條例第3
    條第1項後段之參與犯罪組織罪嫌等語。惟按本條例所稱犯
    罪組織，指3人以上，以實施強暴、脅迫、詐術、恐嚇為手
    段或最重本刑逾5年有期徒刑之刑之罪，所組成具有持續性
    或牟利性之有結構性組織，組織犯罪防制條例第2條第1項定
    有明文。查被告主觀上認知之共犯只有其與「Kei Yamaguch
    i」，未達3人以上，且被告就本案除「Kei Yamaguchi」外
    ，是否尚有其他人共同參與，或是否有所屬之詐騙集團，及
    該集團成員之內部分工、層級等情均無所悉，僅係接受「Ke
    i Yamaguchi」指示而為提領款項並購買比特幣之行為，業
    據被告供明在卷，尚乏積極證據證明被告主觀上知悉本案共
    同參與之人數已達3人以上，及「Kei Yamaguchi」之人確有
    所屬之具有持續性或牟利性之有結構性詐欺犯罪組織等情，
    自不得遽以參與犯罪組織罪相繩，又此部分與前開有罪部分
    ，具有想像競合犯之裁判上一罪關係，爰不另為無罪之諭知
    。
據上論斷，應依刑事訴訟法第273條之1第1項、第299條第1項前
段、第300條，洗錢防制法第14條第1項、第16條第2項，刑法第1
1條前段、第28條、第339條第1項、第55條、第42條第3項前段，
刑法施行法第1條之1第1項，判決如主文。
本案經檢察官林鋐鎰提起公訴，檢察官吳春麗到庭執行職務。
中　　華　　民　　國　　111 　年　　11　　月　　30　　日
　　　　　　　　　刑事第二十一庭法　官　倪霈棻
上正本證明與原本無異。 
如不服本判決應於收受送達後20日內向本院提出上訴書狀，並應
敘述具體理由；其未敘述上訴理由者，應於上訴期間屆滿後20日
內向本院補提理由書（均須按他造當事人之人數附繕本）「切勿
逕送上級法院」。告訴人或被害人如對於本判決不服者，應具備
理由請求檢察官上訴，其上訴期間之計算係以檢察官收受判決正
本之日期為準。 因疫情而遲誤不變期間，得向法院聲請回復原
狀。
　　　　　　　　　　　　　　　　書記官　蔡旻璋
中　　華　　民　　國　　111 　年　　11　　月　　30　　日
附錄本案論罪科刑法條：
中華民國刑法第339條
意圖為自己或第三人不法之所有，以詐術使人將本人或第三人之
物交付者，處5年以下有期徒刑、拘役或科或併科50萬元以下罰
金。
以前項方法得財產上不法之利益或使第三人得之者，亦同。
前二項之未遂犯罰之。
洗錢防制法第14條
有第二條各款所列洗錢行為者，處7年以下有期徒刑，併科新臺
幣5百萬元以下罰金。
前項之未遂犯罰之。
前二項情形，不得科以超過其特定犯罪所定最重本刑之刑。